【裁判字號】    98,易,1516
【裁判日期】    990311
【裁判案由】    妨害公務等
【裁判全文】
臺灣高雄地方法院刑事判決              98年度易字第1516號
公  訴  人  臺灣高雄地方法院檢察署檢察官
被      告  乙○○
            丁○○
上列被告因妨害公務等案件，經檢察官提起公訴（98年度偵字第
28295 號），本院判決如下：
    主  文
乙○○犯妨害公務執行罪，處有期徒刑貳月，如易科罰金，以新
臺幣壹仟元折算壹日。緩刑貳年。
丁○○犯妨害公務執行罪，處有期徒刑參月，如易科罰金，以新
臺幣壹仟元折算壹日。
    事  實
一、乙○○於民國98年9 月19日晚上10時許，在甲○○位於高雄
    市小港區○○○路37號住處前，酒後因細故與甲○○發生拉
    扯，甲○○並因而受有頭部外傷、左顏面、左上臂及右手肘
    擦傷等傷害（傷害部分未據告訴），嗣經甲○○之家人報警
    後，小港派出所警員李明隆、丙○○等人乃據報前往上址處
    理，員警李明隆因見乙○○持安全帽欲毆打甲○○之母，隨
    即上前將乙○○壓制在地，而乙○○之友人丁○○在旁見狀
    後，竟心生不滿，基於妨害公務之犯意，以徒手搥打現場依
    法執行勤務之員警李明隆之背部，而施以強暴行為。又李明
    隆遭丁○○毆擊背部後，旋即轉身逮捕丁○○，因而放開乙○○，詎乙○○在未遭壓制之情狀下，竟基於妨害公務及傷
    害之犯意，徒手抓傷員警丙○○之臉部，對於公務員依法執
    行職務時施強暴，致使丙○○受有左臉擦傷5 ×0.1 公分之
    傷害（傷害部分已撤回告訴）。
二、案經高雄市政府警察局小港分局移送臺灣高雄地方法院檢察
    署檢察官偵查起訴。
    理  由
壹、證據能力部分
    本判決所引用據以認定被告犯罪事實存否之各項證據，逐項
    於審理程序中詢問當事人並使其就證據能力之有無表示意見
    ，均明示同意有證據能力（見本院卷第42至46頁）。另本院
    於審判期日，復依各該證據不同之性質，以提示或告以要旨
    等法定調查方法逐一調查，並使當事人表示意見，本院亦查
    無法定證據取得禁止或證據使用禁止之情形，故認所引用各
    項證據資料，均具證據之適格，合先敘明。
貳、認定事實所憑之證據及理由
一、訊據被告乙○○於本院審理時，坦承有如事實欄所示時、地
    對前來處理其與甲○○母女間糾紛之員警丙○○施以強暴行
    為，以徒手抓傷員警丙○○之臉部，致使丙○○受有左臉擦
    傷5 ×0.1 公分傷害之事實。而被告丁○○則坦承其於上開
    時地見同案被告乙○○遭到場員警勒頸壓制在地，曾上前撥
    開員警之手，使身為男性之員警不能壓制其女友乙○○等情
    ，惟矢口否認涉有何妨害公務犯行，辯稱：其並未出手毆打
    員警李明隆，當時其係為保護女友乙○○，但是警察不高興
    ，才說其妨害公務，其若確實有打警察，怎會自己上警車，
    又怎會在警局時仍行動自由，足見其並未施以任何暴行云云
    。經查：
  (一)被告乙○○於上揭事實欄所示之時、地，酒後因細故與甲○○發生拉扯，甲○○因而受有頭部外傷、左顏面、左上臂及
    右手肘擦傷等傷害，嗣經甲○○之家人報警後，小港派出所
    警員李明隆、丙○○等人乃據報前往上址處理，員警李明隆
    適見乙○○欲持安全帽欲毆打甲○○之母，遂立即上前將乙○○壓制在地，而被告丁○○在旁見其女友乙○○遭男性警
    員壓制後，則以徒手搥打現場依法執行勤務之員警李明隆之
    背部，員警李明隆隨即轉身欲制止被告丁○○，並放開被告
    乙○○，而被告乙○○則趁機起身以徒手抓傷另名在場執行
    勤務員警丙○○之臉部，致使丙○○受有左臉擦傷5 ×0.1
    公分之傷害等情，業據被告乙○○於偵查中及審理時坦認不
    諱（見偵卷第44頁，本院易字卷第21頁），核與證人甲○○
    於警詢及偵查中證述內容、證人即員警李明隆、丙○○於偵
    查中及審理時之結證內容相合（見偵卷第10至12、43至46頁
    本院易字卷第17、18、24、25頁），並有員警李明隆製作之
    職務報告書、被告乙○○之酒精濃度測試表、高雄市立小港
    醫院出具甲○○及丙○○之診斷證明書、員警丙○○之受傷
    照片各1 紙在卷可稽（見偵卷第13、22至25頁），顯見被告
    2 人於員警執行勤務時分別施以強暴行為之事實，已堪認定
    。
  (二)又被告丁○○雖以其並未出手毆打員警李明隆等詞置辯，並
    聲請詰問證人戊○○資以證明其所辯屬實。惟查：
    1.證人即員警李明隆於本院審判時結證稱：「（問：98年9
      月19日晚間，你是否曾去高雄市小港區○○○路37號處理
      毆打糾紛事宜？過程為何？）我有過去處理，當時是接獲
      分局勤務中心通報說上開地點有人打架的事情，因為我負
      責那區的巡邏，所以我就先過去，我到達現場後，報案人
      甲○○跑出來呼救，說他們被人打，我下車之後甲○○就
      指乙○○說就是乙○○打他們，我就趨前處理，在我處理
      的時候其他的警員也到現場了，我上前問乙○○說『她有
      沒有證件』、『現在在做什麼事情』，但乙○○已經醉了
      ，右手還拿了一頂安全帽，乙○○回答我說『要怎麼樣，
      我就是要讓他死』，並轉身拿安全帽揮向甲○○的母親，
      我看到這個情形，就馬上向前一手抓住乙○○拿安全帽的
      右手，另外左手則往乙○○的頸部壓制，並要將乙○○壓
      制在地上，當時丁○○是站在外面，離我們不到五步的距
      離，他看到我壓制乙○○之後就趨前，丁○○趨前後就出
      手，我感覺到後面有人打我靠近背後肩膀的部位，我反手
      抓住丁○○，並放開乙○○，再問丁○○為何要打我，丁○○說不能對女孩子這樣，但我說我們在執行公務，你打
      我們，我們必須依照妨害公務辦理，那時乙○○已經從地
      上爬起來，後來乙○○就跟警員丙○○之間發生衝突。之
      後我把丁○○帶上警車，丙○○則把乙○○帶上警車，丙○○事後有跟我說他有被乙○○抓傷臉。」等語（見本院
      易字卷第24頁），核與證人即員警丙○○於本院審判時結
      證稱：「（問：98年9 月19日，你是否前去案發現場處理
      被告乙○○與第三人甲○○之間的糾紛？當天情形為何？
      ）我當天有去。當天是李明隆同仁先到場，約晚上9 點多
      左右，但他一個人沒有辦法處理過來，所以通知支援，之
      後除我以外，還有一位同事林偉成也有到場，我到場的時
      候是我先下車，林偉成還在車上，當時被告乙○○跟對方
      有拉扯，而我同事李明隆在中間擋住他們的肢體拉扯，但
      乙○○因為當天喝酒喝的很醉，沒有辦法控制自己的情緒
      ，所以一直要衝過去毆打對方，我同事李明隆有一直要壓
      制她，但無法壓制，過程中丁○○有打李明隆的背，李明
      隆則反身質問丁○○為何要打他，這時乙○○就趁機從地
      上站起來，往我的臉上抓，她不是不小心揮到的，而是故
      意從正面抓我的臉，當時我就把乙○○壓制在地上，控制
      她的行為，李明隆跟另一個同事也合力把丁○○帶上警車
      ，我再把乙○○帶上警車送回派出所。」等語相符（見本
      院易字卷第24頁），是認在員警李明隆等人前往執行勤務
      之際，因見被告乙○○欲持安全帽欲毆打甲○○之母，員
      警李明隆即將被告乙○○壓制在地以免其繼續施暴，然被
      告丁○○卻在員警李明隆之背後突以徒手搥打員警李明隆
      之背部等情，確屬實在。
    2.又本院依職權勘驗案發現場蒐證錄影光碟，結果如下：「
      【2009/9/19 22時41分29秒畫面開始】證人李明隆稱：當
      時我剛下車，背景聲音似乎是乙○○在與甲○○母親爭執
      （畫面晃動，但無看到乙○○或甲○○之身影）。【22時
      41分44秒】有男聲出現，但內容不甚清楚（證人李明隆稱
      ：當時是我已經到達現場，並請乙○○過來，當時乙○○
      並未被我壓制在地）。【22時41分51秒】有聽到警車鳴笛
      的聲音，並有警員說『把證件拿出來』（證人李明隆稱：
      那是我叫乙○○把證件拿出來）。【22時42分00秒】有男
      聲表示『你現在是怎樣』（證人李明隆稱：那是我的聲音
      ，當時我已經抓住乙○○了，而乙○○在掙扎）。【22時
      42分02秒】畫面不清，有男聲吵雜，並有男聲叫了一聲（
      證人李明隆稱：當時是我感覺到背後有人打我一拳，我才
      叫出聲來）。【22時42分14秒】畫面不清楚，背景聲音吵
      雜，有男聲表示『你剛剛有打我喔』（證人李明隆稱：是
      我的聲音，當時我已經站起來抓住丁○○的手並告訴丁○○說你剛剛打我）【22時42分17秒】有男聲表示『我現在
      要將你逮捕』，另一男聲對應『要幹嘛』，之前那個男聲
      再次表示『我現在要將你逮捕』（證人李明隆稱：當時我
      是在向丁○○說他是現行犯，我要將他立即逮捕）。【22
      時42分33秒】有男聲表示『我現在要逮捕你，你為什麼要
      攻擊我們警察』（證人李明隆稱：那是我的聲音）。【22
      時42分59秒】有聽到男聲說『你不要這樣用一個女孩子（
      台語）』（證人李明隆稱：那是我要將丁○○壓進警車的
      過程中，丁○○說的話；被告丁○○稱：沒錯，那是我的
      聲音）。【22時43分02秒】有男聲再次質問『你剛剛為什
      麼要打我』，另一男聲對應『我不是要打你』（證人李明
      隆稱：第一個男聲是我的聲音；被告丁○○稱：第二個男
      聲是我的聲音）。【22時43分10秒】有男聲說『你說我妨
      害公務，說有打，但你這樣對一個女孩子是不對的』（被
      告丁○○稱：那是我的聲音，我是要跟警員強調你們要知
      道是誰對誰不對，不能一下來就把人壓制）。【22時43分
      16秒】有男聲稱『你是他什麼人』，另一男聲回答『朋友
      啦』（證人李明隆稱：前面是我問丁○○；被告丁○○答
      ：後面是我的聲音）。【22時43分27秒】有兩位男聲互相
      爭執，一位表示『你為什麼要打我』，另一位則稱『我沒
      有打你』，兩位皆表示可以找人來作證（證人李明隆：這
      是我跟丁○○之間的對話；被告丁○○答：那是我的聲音
      ）。【22時43分45秒左右】警員一直強調丁○○妨害公務
      ，丁○○一直稱你不可以這樣壓制女生。」等情（見本院
      易字卷第25、26頁），足見員警李明隆於執行勤務過程中
      確實係突然遭被告丁○○自背後猛力槌擊，方會大叫一聲
      ，並立即表示要以現行犯方式逮捕被告丁○○。又當被告
      丁○○在得悉員警欲當場逮捕及質問其為何出手打他時，
      其在第一時間並非反駁表示「我沒有打你」之話語，而係
      立即反應稱「我不是要打你」，就此益足見被告丁○○於
      當時確有出手毆打員警之動作，否則實無可能會向員警李
      明隆表示「我不是要打你」之話語。從而，被告丁○○辯
      稱其並未出手毆擊員警李明隆云云，顯屬卸責飾詞，且與
      事實不合，洵無足採。
    3.至被告丁○○雖於本院審判時聲請詰問證人戊○○，待證
      事實為戊○○能證明案發當時之經過情形及其並未出手毆
      打員警李明隆云云，惟被告丁○○確有妨害公務之事證已
      甚為明確，業如前述，況同案被告乙○○於本院審判時又
      結證稱其於案發當時並未看到戊○○在場（見本院易字卷
      第23頁）；另證人丙○○亦證稱案發當時除員警外，只有
      被告乙○○、丁○○及與乙○○發生爭執之3 位母女在場
      等語（見本院易字卷第18頁），足見丁○○並非於事發時
      在場之人，且與本案並無直接之關聯性，是無詰問之必要
      ，爰未依被告丁○○之聲請詰問該証人，附此敘明。
  (三)綜上，本件事證明確，被告2 人妨害公務犯行，均堪認定，
    應依法論科。
三、論罪、科刑
  (一)按刑法第135 條第1 項之妨害公務罪，以行為人對於公務員
    依法執行職務時，施以強暴、脅迫，即屬當之；所稱「強暴
    」，係指一切有形力即物理力之行使而言，不問其係對人或
    對物為之均包括在內；所稱「脅迫」，則指以侵害生命、身
    體、自由、名譽、財物之不法為目的之意思，通知對方足使
    其生恐怖之心之一切行為而言，最高法院82年度台上字第
    608 號判決意旨足以參照。查被告乙○○、丁○○2 人於員
    警執行職務時，分別對員警進行人身攻擊，是核被告2 人所
    為，均分別犯刑法第135 條第1 項之對於公務員依法執行職
    務施強暴罪。又被告2 人於案發之際，係本於各別犯意攻擊
    員警，彼等間並無犯意聯絡或行為分擔，故非屬共同正犯。
    爰審酌被告2 人分別對執行勤務之員警施以強暴手段，漠視
    法紀，惡性非輕，惟念及被告乙○○犯後坦承犯行，已具悔
    意，而被告丁○○於犯後猶仍設詞否認犯行，態度非佳，暨
    兼衡其等品行、生活狀況、智識程度、犯罪之動機、目的與
    手段等一切情狀，分別量處如主文所示之刑，另斟酌被告乙○○係國中畢業、經濟狀況屬貧寒，被告丁○○係國中畢業
    等情（見該2 人警詢筆錄記載），分別諭知易科罰金之折算
    標準。
  (二)又被告乙○○前未曾因故意犯罪受有期徒刑以上刑之宣告，
    有臺灣高等法院被告前案紀錄表1 份附卷可稽，受此次偵審
    程序及科刑判決之教訓後，當知所警惕而無再犯之虞，且被
    告乙○○於本院審判程序中坦承犯行及向員警丙○○致歉，
    業已獲得丙○○之諒解，並當庭表示願撤回傷害部分之告訴
    ，有審判筆錄及撤回告訴狀各1 份在卷可參（見本院易字卷
    第19、30頁），是認被告乙○○所受有期徒刑之宣告，以暫
    不執行為適當，爰依刑法第74條第1 項第1 款之規定宣告緩
    刑2 年，以啟自新。
四、公訴意旨另認：被告乙○○於前揭時、地，徒手抓傷員警丙○○之臉部，致丙○○受有左臉擦傷5 ×0.1 公分之傷害，
    而認被告乙○○另涉犯刑法第277 條第1 項之傷害罪嫌。然
    按告訴乃論之罪，告訴人於第一審辯論終結前得撤回其告訴
    ，及告訴經撤回者，應諭知不受理之判決，刑事訴訟法第
    238 條第1 項、第303 條第3 款分別定有明文。而起訴書認
    被告乙○○就此係觸犯刑法第277 條第1 項之傷害罪嫌，依
    同法第287 條前段之規定，須告訴乃論。茲因被告乙○○於
    本院99年1 月28日審判時向告訴人丙○○道歉，告訴人丙○○乃當庭表示撤回傷害告訴乙節，此有該次審理筆錄及撤回
    告訴狀各1 份附卷可證（見本院易字卷第19、30頁），業如
    前述。此部分本應為被告乙○○不受理判決之諭知，惟公訴
    人認此部分與上開論罪科刑之對於公務員依法執行職務時施
    強暴罪部分係想像競合犯之裁判上一罪之關係，爰不另為不
    受理之諭知，附此敘明。
據上論斷，應依刑事訴訟法第284 條之1 、第299 條第1 項前段
，刑法第135 條第1 項、第41條第1 項前段、第74條第1 項第1
款，刑法施行法第1 條之1 ，判決如主文。
本案經檢察官己○○到庭執行職務。
中    華    民    國    99    年    3     月    11    日
                  刑事第四庭    法  官  葉文博
以上正本證明與原本無異。
如不服本判決應於收受判決後10日內向本院提出上訴書狀，並應
敘述具體理由。其未敘述上訴理由者，應於上訴期間屆滿後20日
內向本院補提理由書(均須按他造當事人之人數附繕本)「切勿逕
送上級法院」。
中    華    民    國    99    年    3     月    11    日
                                書記官  李柏親
附錄本案論罪科刑法條全文
中華民國刑法第135條
（妨害公務執行及職務強制罪）
對於公務員依法執行職務時，施強暴脅迫者，處3 年以下有期徒
刑、拘役或3 百元以下罰金。
意圖使公務員執行一定之職務或妨害其依法執行一定之職務或使
公務員辭職，而施強暴脅迫者，亦同。
犯前二項之罪，因而致公務員於死者，處無期徒刑或7 年以上有
期徒刑；致重傷者，處3 年以上、10年以下有期徒刑。

司法院資訊處製作；財團法人民間司法改革基金會備份。
